臺灣高等法院臺中分院刑事判決　　　　96年度上訴字第1228號
上　訴　人
即　被　告　甲○○
　　　　　　　　　　現於現於臺灣臺中監獄執行中
公設辯護人　丙○○
上列上訴人因違反槍砲彈藥刀械管制條例案件，不服臺灣臺中地
方法院95年度訴字第3482號中華民國96年3月21 日第一審判決（
起訴案號：臺灣臺中地方法院檢察署95年度偵字第22363號），
提起上訴，本院判決如下：
    主  文
上訴駁回。
    事  實
一、甲○○前於民國88年間，因竊盜、懲治盜匪條例、竊盜等案
    件，經臺灣屏東地方法院分別判處有期徒刑7月及8年、褫奪
    公權5年，應執行刑有期徒刑8年2月，褫奪公權5年確定，於
    92年3月7日因縮短刑期假釋出監，至96年4月13日始假釋期
    滿 (未構成累犯)。甲○○明知可發射子彈具有殺傷力之改
    造手槍及改造子彈，為槍砲彈藥刀械管制條例所列管禁止持
    有之物，未經主管機關許可，不得持有之，竟基於持有改造
    手槍及改造子彈之犯意，於94年10月上旬某日，在臺中市○
    ○路某處之某電動玩具店內，向姓名不詳綽號「阿三」之成
    年男子，以新臺幣（下同）3萬元之代價，購買已換裝土造
    金屬槍管改造而成具有殺傷力之仿FN廠1910型半自動手槍製
    造金屬玩具手槍之改造手槍一支（含彈匣1個，槍枝管制編
    號0000000000號）、改造口徑8.55mm子彈4顆及改造口徑7.6
    5mm子彈2顆，甲○○於購買上開槍、彈後即將之置於其位於
    臺中市○區○○路一段133巷21之1號2樓住處內，未經許可
    而持有之。嗣因警方接獲線報始知悉上情，並於94年10月28
    日22時5分許，在臺中市○區○○路一段143號前查獲，並當
    場扣得仿FN廠1910型半自動手槍製造之改造手槍1支（含彈
    匣1個，槍枝管制編號0000000000號）、改造口徑8.55mm子
    彈4顆（鑑驗已試射1顆）、改造口徑7.65mm子彈2顆（鑑驗
    已試射1顆）。
二、案經臺中市警察局第五分局報請臺灣臺中地方法院檢察署檢
    察官偵查起訴。
    理  由
一、上揭事實，業據上訴人即被告 (下稱被告)甲○○於警、偵
    訊、原審及本院審理時均供承不諱，並有改造手槍一支 (含
    彈匣1個)、子彈6顆扣案足資佐證，且扣案之改造手槍1支 (
    含彈匣1個)及子彈6顆經送內政部警政署刑事警察局以性能
    檢驗法、試射法鑑定結果認為，改造手槍1支係仿FN廠1910
    型半自動手槍製造之槍枝，換裝土造金屬槍管改造而成之改
    造手槍，機械性能良好，可擊發適用子彈使用，具有殺傷力
    ；又扣案之改造口徑8.55mm子彈4顆及改造口徑7.65mm子彈2
    顆，經分別採樣1顆試射後認具有殺傷力等情，有該局94年
    11月23日刑鑑字第0940168728號檢彈鑑定書一份在卷可稽，
    此為鑑定機關本於專業知識及經驗所得之結論，自可憑信。
    被告此部分自白經上述證據補強，應與事實相符，而可採信
    ，此外，復有查獲相片二幀附卷可稽，故本件事證明確，被
    告未經許可持有可發射子彈具有殺傷力之改造手槍及改造子
    彈犯行，應可認定。
二、按槍砲彈藥刀械管制條例第18條第1項減免其刑之規定 ，係
    以自首為前提，而依刑法第62條之自首規定，須對於未發覺
    之犯罪，坦承犯行，且其所謂發覺，不以有偵查犯罪之機關
    或人員確知其人犯罪無誤為必要，僅須有確切之根據得為合
    理之可疑者，即屬之。查本件被告係因證人Ａ男（真實姓名
    年籍詳卷）向證人即台中市警察局第五分局偵查隊小隊長蔡
    文宗檢舉持有槍彈，方為警於94年10月28日22時5分許，在
    台中市○區○○路一段143號前查獲等情，業據證人即查獲
    之小隊長蔡文宗於原審審理時證述明確（見原審卷p41-46
    ），並經證人即查獲之警員林智政於原審審理時證述無誤（
    見原審卷p68-72），核與證人Ａ男於原審審理時證述其向證
    人蔡文宗檢舉之情節相符合（見原審卷p73-76），而證人蔡
    文宗、林智政於原審審理時之證述，均係具結後所為，如有
    虛偽不實，即須受偽證罪之處罰，證人蔡文宗、林智政與被
    告甲○○並無仇恨怨隙，豈有甘冒受偽證罪刑事追訴之風險
    ，設詞構陷被告之可能，況被告甲○○於原審及本院審理時
    亦供稱：蔡文宗所述都實在，查獲當時蔡文宗好像是最後一
    個下車的，在蔡文宗的同事下車時，就問伊「阿凱，你的槍
    呢？」，伊就自己把槍彈從身上拿出來給蔡文宗的同事等語
    （見原審卷p46），益見證人蔡文宗、林智政之上開證述，
    並非子虛，而可採信，是被告早已為警查知其有違反槍砲彈
    藥刀械管制條例案件之事實，雖其於警方上前盤查之際主動
    交出前開槍枝，然依前開之說明，仍與自首之要件未合。又
    辯護意旨雖以證人Ａ男提供線索後，證人蔡文宗既不曾對Ａ
    男製作筆錄，亦未對被告甲○○進行監聽，亦不曾聲請對甲
    ○○住處進行搜索，查獲當天亦不曾告勤務中心請求支援，
    顯見證人Ａ男提供之線索僅係主觀懷疑，尚難認有確切根據
    及合理懷疑，被告亦辯稱證人Ａ男並未目睹伊持有槍枝，僅
    係猜測並告知蔡文宗，是以蔡文宗係推測判斷伊持有槍枝，
    並無法由Ａ男提供之資料而確知被告隨身攜帶槍彈，況警方
    若已知悉被告隨身攜帶槍彈，當不可能以此平和之方式對待
    被告，證人蔡文宗詢問被告「你的東西呢？」，無非是在試
    探被告有無攜帶槍枝、毒品或其他物品，而認為證人蔡文宗
    、林智政當時並不確定被告身上持有槍枝及子彈，被告既主
    動將槍彈交給警方，應構成自首云云，惟證人蔡文宗確實接
    獲Ａ男提供線索告知被告持有槍彈，至於Ａ男告知警方如何
    得知被告持有槍彈之過程，縱有不實，若非證人蔡文宗已對
    被告甲○○發生嫌疑，自無將此訊息在查獲被告前1、2個月
    即告知隊內員警即證人林智政之理，且因有時Ａ男講的不敢
    百分之百確定，且他們也會拒絕製作筆錄，故未對Ａ男製作
    詢問筆錄，既經證人蔡文宗證述在卷，核與Ａ男證稱伊充當
    線民，並表示提供線索非每次成功等情相符，是以，證人蔡
    文宗係因無法百分之百確定線索之真偽，而未對Ａ男製作筆
    錄，然不減損其因線民Ａ男提供之情資，而對被告甲○○所
    生之嫌疑；且非可僅因被告行蹤不定，證人蔡文宗未對被告
    聲請監聽及搜索，即認Ａ男提供之線索，尚未使證人蔡文宗
    對於被告甲○○之持有槍彈犯行產生懷疑，又若非證人蔡文
    宗、林智政已對被告甲○○持有槍彈之犯行產生懷疑，並將
    被告甲○○駕駛之車輛及出入地點列入調查之範圍，且牢記
    在心，自無執行巡邏勤務，在便利商店外發現被告時，仍能
    記得1、2個月前Ａ男舉發被告持有槍彈之事，又證人蔡文宗
    除立即下車進行盤查外，並能再度提醒員警林智政特別注意
    甲○○持有槍彈，足證，證人蔡文宗係因證人Ａ男所提供被
    告持有槍彈之情資，而得知被告持有槍彈之犯罪事實，且已
    對被告發生嫌疑，將之列入偵查、巡邏搜巡之對象，灼然至
    明，再參以被告於本院審理時自承證人蔡文宗之同事有詢問
    伊槍枝在何處等情，已如前述，顯見證人蔡文宗、林智政於
    被告主動交出上開槍彈前，已有合理懷疑被告持有槍彈之犯
    罪嫌疑，實難據此而認被告持有上開槍彈之犯罪事實尚未發
    覺，從而被告所辯伊認為在超商的時候，警方應該不知道伊
    身上是持有槍彈，伊應符合自首之要件云云，尚難憑採。
三、被告行為後，刑法及刑法施行法業於94年2月2日總統令公布
    修正 ，於95年7月1日施行，參酌最高法院95年5月23日刑事
    庭第8次會議決議 ，修正後刑法第2條第1項之規定，係規範
    行為後法律變更所生新舊法律比較適用之準據法，於新刑法
    施行後，應適用修正後刑法第2條第1項之規定，為「從舊從
    輕」之比較。另於比較時應就罪刑有關之共犯、未遂犯、想
    像競合犯、牽連犯、連續犯、結合犯，以及累犯加重、自首
    減輕暨其他法定加減原因（如身分加減）與加減比例等一切
    情形，本於統一性及整體性原則，綜其全部罪刑之結果而為
    比較。本案涉及法律變更之部分，比較如下：
  (一)有關想像競合犯之規定，修正後刑法第55條但書之規定，係
    科刑之限制，為法理之明文化，非屬法律之變更，自無庸依
    修正後刑法第2條第1項之規定為新舊法比較適用。
  (二)依被告行為時即修正前刑法第33條第5款規定，罰金最低額
    為銀元1元，依現行法規所定貨幣單位折算新臺幣條例第2條
    折算為新臺幣之結果，前揭未經許可持有手槍罪其法定刑應
    併科銀元一元即新臺幣三元以上、新臺幣一千萬元以下罰金
    ，上開未經許可持有子彈罪其法定刑應併科銀元一元即新臺
    幣三元以上、新臺幣三百萬元以下罰金；惟修正後刑法第33
    條第5款就罰金刑規定為「新臺幣一千元以上，以百元計算
    之」，顯已將罰金刑之最低額提高為新臺幣一千元以上。經
    比較上述新舊法，認適用被告行為時之前揭舊法規定，對被
    告較為有利。
  (三)修正前刑法第42條第2項前段規定：「易服勞役以一元以上
    三元以下折算一日」，又據修正前罰金罰鍰提高標準條例第
    2條前段規定，就其原定數額提高為一百倍折算一日，則
    本件被告行為時之易服勞役折算標準，應以銀元三百元折算
    一日，即新臺幣九百元折算一日；惟95年7月1日修正公布施
    行之刑法第42條第3項前段規定：「易服勞役以新臺幣一千
    元、二千元或三千元折算一日」，是以，比較修正前後之易
    服勞役折算標準，以修正後之規定，較有利於被告，則依刑
    法第2條第1項後段規定，適用修正後刑法第42條第3項前段
    規定，定罰金易服勞役之折算標準。
  (四)本案涉及法律變更之部分經上開比較新舊刑法之規定，以修
    正後刑法有利於被告，依修正後刑法第2條第1項前段規定，
    自應適用最有利於被告之修正後刑法。
  (五)從刑附屬於主刑，除法律有特別規定者外，依主刑所適用之
    法律。本件主刑部分，經綜合比較之結果，認應依刑法第2
    條第1項前段規定，適用修正前刑法第38條之規定。
四、被告未經許可，持有可發射子彈具有殺傷力之改造手槍1支
    、改造口徑8.55mm子彈4顆、改造口徑7.6mm子彈2顆，是核
    被告所為，係犯槍砲彈藥刀械管制條例第8條第4項未經許可
    持有可發射子彈具有殺傷力之改造手槍罪及同條例第12條第
    4項之未經許可持有子彈罪。又被告以一個持有之行為而觸
    犯未經許可持有可發射子彈具有殺傷力之改造手槍罪及未經
    許可持有子彈罪，係一行為觸犯數罪名之想像競合犯，依刑
    法第55條規定，從一重之未經許可持有可發射子彈具有殺傷
    力之改造手槍罪處斷。原審適用槍砲彈藥刀械管制條例第8
    條第4項、第12條第4項、刑法第2條第1項、第11條前段、第
    55條、第42條第3項之規定，審酌被告前因未經持許可持有
    具有殺傷力之改造手槍及子彈，經判處有期徒刑3年8月之前
    科、犯罪動機，未經許可持有改造手槍及子彈，其行為威脅
    社會安全，然其持有時間非長，且並未持前開槍、彈犯罪，
    於警方盤查時交出上開槍彈，犯後坦承犯行，態度尚稱良好
    等一切情狀，量處被告有期徒刑3年5月，併科罰金新臺幣10
    萬元，並諭知罰金易服勞役之折算標準，並說明扣案具殺傷
    力之仿FN廠1910型半自動手槍製造之改造手槍1支（含彈匣
    1個，槍枝管制編號0000000000號）、改造口徑8.55mm子彈
    3顆、改造口徑7.65mm子彈1顆係槍砲彈藥刀械管制條例第4
    條第1項第1款、第2款所定之槍、彈，均屬違禁物，依修正
    前刑法第38條第1項第1款規定，宣告沒收。至於經鑑定試射
    之改造口徑8.55mm子彈1顆、改造口徑7.65mm子彈彈1顆，業
    經鑑驗試射擊發而僅餘彈頭、彈殼，均已失去子彈之功能，
    不具有殺傷力，非屬違禁物，毋庸為沒收之諭知。認事用法
    均無不當，量刑亦屬適法。被告上訴無理由，應予駁回。
    至於原審判決據上論斷部分，應按主刑所適用之法律即依修
    正前刑法第38條第1項第1款宣告沒收，漏載「修正前」，但
    依事實及判決欄之記載，顯係漏載，不影響原判決之本旨，
    併此敘明。
據上論斷，應依刑事訴訟法第368條，判決如主文。
本案經檢察官乙○○到庭執行職務。
中　　華　　民　　國　　96　　年　　7　　月　　17 　日
        　　刑事第六庭    審判長法　官  李  文  雄
　　　　　　　　　　　　　　    法　官  邱  顯  祥
　　　　　　　　　　　　　　　  法　官  林  靜  芬
上列正本證明與原本無異。
如不服本判決應於收受送達後十日內向本院提出上訴狀，其未敘
述上訴之理由者並得於提起上訴後十日內向本院補提理由書（均
須按他造當事人之人數附繕本）。
                                書記官  林  素  妃
中　　華　　民　　國　　96　　年　　7 　　月　　17　　日
槍砲彈藥刀械管制條例第8條第4項
未經許可，持有、寄藏或意圖販賣而陳列第 1 項所列槍枝者，處 3
年以上10 年以下有期徒刑，併科新臺幣 700 萬元以下罰金。
槍砲彈藥刀械管制條例第12條第4項
未經許可，持有、寄藏或意圖販賣而陳列子彈者，處 5 年以下有期
徒刑，併科新台幣300萬元以下罰金。
